臺灣橋頭地方法院刑事判決　　　　　　　 111年度易字第11號
公　訴　人　臺灣橋頭地方檢察署檢察官
被　　　告　蘇俊英



　　　　　　何俊成


上列被告因恐嚇案件，經檢察官提起公訴（110年度偵字第9056
號），本院判決如下：
    主  文
蘇俊英共同犯恐嚇危害安全罪，處拘役肆拾日，如易科罰金，以
新臺幣壹仟元折算壹日。
何俊成共同犯恐嚇危害安全罪，處拘役肆拾日，如易科罰金，以
新臺幣壹仟元折算壹日。
    事  實
一、蘇俊英、何俊成及其等之女性友人許紅鳳、「阿珠」（真實
    姓名年籍不詳）於民國110年6月12日晚間出遊，因許紅鳳深
    夜未歸且未聯繫，其友人林敏雄認與蘇俊英有關，乃於翌（
    13）日凌晨4時40分許駕駛車號000-0000號自用小客車至蘇
    俊英住處附近等候察看。蘇俊英於同日凌晨5時37分許駕駛
    車號000-0000號自用小客車搭載許紅鳳返回其住處，並讓何
    俊成先行下車換騎乘車號000-000普通重型機車，見林敏雄
    在高雄市○○區○○路000○0號前，認林敏雄係許紅鳳叫來
    之人，蘇俊英、何俊成竟共同基於恐嚇危害安全之犯意聯絡
    ，分別自其等駕駛之汽車及機車上起出木棒、短棍包圍林敏
    雄，並作勢毆打，以此加害生命、身體之事，使林敏雄心生
    畏懼，致生危害其安全。嗣林敏雄立即返回車上報警，蘇俊
    英、何俊成見狀即離去，警據報到場始查悉上情。
二、案經林敏雄訴由高雄市政府警察局岡山分局報告臺灣橋頭地
    方檢察署檢察官偵查起訴。
    理  由
壹、程序部分
一、按法院認為應科拘役、罰金或應諭知免刑或無罪之案件，被
    告經合法傳喚無正當理由不到庭者，得不待其陳述逕行判決
    ，刑事訴訟法第306條定有明文。經查，被告蘇俊英前經本
    院合法傳喚，於111年2月8日審理期日無正當理由不到庭，
    有本院送達證書、審判筆錄及報到單在卷可稽（見本院易字
    卷第50-1、57、59頁），而本院斟酌全案情節，認本件被告
    蘇俊英應科拘役，揆諸上開規定，爰不待其到庭陳述，逕行
    一造辯論判決。
二、按被告以外之人於審判外之言詞或書面陳述，除法律有規定
    者外，不得作為證據；被告以外之人於審判外之陳述，雖不
    符前4條之規定，而經當事人於審判程序同意作為證據，法
    院審酌該言詞陳述或書面陳述作成時之情況，認為適當者，
    亦得為證據，刑事訴訟法第159條第1項、第159條之5第1項
    分別定有明文。本件所引用之被告蘇俊英、何俊成以外之人
    於審判外之陳述，檢察官、被告何俊成於本院審判程序時同
    意有證據能力（見本院易字卷第63頁），被告蘇俊英則於準
    備程序時同意有證據能力（見本院審易字卷第73頁），於本
    院審判程序期日則如前所述經合法通知未到庭陳述意見，堪
    認被告蘇俊英未於本案言詞辯論終結前就傳聞證據之證據能
    力聲明異議，本院審酌前開證據作成或取得時之狀況，並無
    違法或不當情事，復經本院於審判期日依法進行調查、辯論
    ，應均具證據能力。
貳、實體部分
一、認定事實所憑證據及理由
    ㈠訊據被告蘇俊英、何俊成固坦承其等與許紅鳳及「阿珠」
      共同出遊，返回被告蘇俊英住處後遇告訴人林敏雄，被告
      蘇俊英、何俊成各自從其等車上取出木棍、短棍等情，然
      矢口否認有何恐嚇危害安全之犯行，均辯稱：並無圍住林
      敏雄並作勢毆打，係因林敏雄提及自己是場子派來的，為
      防身方取出棍棒云云。
    ㈡經查：
      ⒈被告2人搭載許紅鳳與「阿珠」深夜出遊返回被告蘇俊
        英住處前時偶遇告訴人，被告蘇俊英自車上拿出木棍，
        被告何俊成攜帶短棍等情，為被告2人所不爭執（見本
        院審易字卷第71-1頁），核與證人即告訴人於警詢及偵
        查、證人許紅鳳於偵查及本院審理時之證述相符，此部
        分事實應可先予認定。
      ⒉查本件案發經過，證人即告訴人於警詢中證稱：被告2
        人將我前後包抄，一名男子持球棒，另一名男子持短棍
        ，作勢攻擊要打我並對我言語挑釁，我當時內心非常恐
        懼等語（見偵卷第19至20頁），於偵查中證稱：蘇俊英
        開車拿球棒，何俊成騎機車拿短棍，一前一後把我車子
        包夾起來，下車對我辱罵三字經還作勢要毆打我等語（
        見偵卷第166頁），核與證人許紅鳳於偵查中證稱：蘇
        俊英以為林敏雄是我叫來的人，看到林敏雄的車就發神
        經了，他就下車要打林敏雄，何俊成牽完機車也看到了
        ，蘇俊英與何俊成都有拿東西要打林敏雄，作勢要打他
        ，但沒有打，當時我覺得很危險，林敏雄趕快打給警察
        ，蘇俊英就上車等語（見偵卷第190、191頁），於本院
        審理時證稱：我跟蘇俊英交往過，但案發時不是男女朋
        友。當時蘇俊英看到林敏雄就很生氣，因為蘇俊英以為
        我跟林敏雄在一起，所以就發神經很生氣，他們認為我
        帶人來。何俊成先問林敏雄為何要來，質問時就有拿著
        棍棒了，林敏雄手上拿手機，後來蘇俊英也下車，他們
        三人吵吵鬧鬧，場面很恐怖，被告2人就想要打人的樣
        子，只是還沒有打，有雙手舉高揮舞的動作；林敏雄有
        與被告2人吵架，但是沒有打人的動作，是被告2人有想
        要打林敏雄的動作等語（見本院易字卷第67至75頁），
        所述情節大致相符。人數上告訴人寡不敵眾，又未有任
        何防身武器，遇被告2人持棍棒作勢叫囂，一般人處於
        相同情境均會感到恐懼，告訴人亦立即報警，有高雄市
        政府警察局勤務指揮中心受理110報案紀錄單可考（見
        偵卷第177頁），可見其因恐生命身體受危害，急於尋
        求公權力保護，故被告2人所為自應構成恐嚇危害安全
        罪甚明。
      ⒊被告2人雖以前詞置辯，然依前開證人許紅鳳所述，被
        告蘇俊英眼見告訴人在其住處附近等候，即誤會告訴人
        有意追求許紅鳳，當場即已情緒失控，實非告訴人有何
        言行所造成。況被告何俊成於警詢時稱：對方並沒有拿
        武器，一直在講電話等語（見偵卷第16頁），更可證客
        觀上告訴人對被告2人根本無任何現實危害，僅係持手
        機報警，反而係被告2人仗人多勢眾持棍棒威嚇告訴人
        。至被告2人主觀上是否誤以為有現在不法侵害而有誤
        想正當防衛之情形，亦應以具體客觀情狀判斷，亦即現
        實未存有不法侵害，但如就常人觀點觀察，認為已經具
        有不法侵害存在時，方得成立正當防衛。且誤想防衛之
        成立，仍須其所誤想之侵害行為亦符合現在不法侵害，
        其進而施以防衛行為，始克相當。是縱假設告訴人有出
        言敘及自己係場子派來等語，然被告蘇俊英陳稱：不知
        道場子是何意思，直覺是賭場，近期與賭場並無糾紛等
        語（見偵卷第12頁），被告何俊成陳稱：沒有說清楚，
        我認為應該是賭場那一類的，近期沒有跟賭場發生糾紛
        等語（見偵卷第17頁），可見其2人對此意味不明之語
        句均未釐清意義，僅係出於揣測，已難謂其等主觀上確
        信有現實不法侵害存在。且一般常人如無涉足賭場，縱
        遇賭場的人表示身分，也不會有認為與自己有任何關連
        ，被告2人既然均表示與賭場並無任何糾紛，又如何會
         認為告訴人可能對其等構成不法侵害？再者，告訴人
        語畢，行為即告終，對於已過去之行為自無何防衛可言
        ，被告2人主張欲防身方持棍棒云云，無非係出於自己
        的臆測、妄想，無成立誤想正當防衛之餘地。
    ㈢綜上，被告2人所辯均不足採。本件事證明確，被告2人上
      開犯行，足以認定，均應依法論科。
二、論罪科刑
    ㈠核被告蘇俊英、何俊成所為，均係犯刑法第305條之恐嚇
      危害安全罪。渠等就上開犯罪之實施，有犯意聯絡及行為
      分擔，為共同正犯。
    ㈡被告蘇俊英前因竊盜案件，經本院以107年度審易字第111
      號判決判處有期徒刑7月，於108年2月27日執行完畢（復
      接續執行拘役於108年5月18日出監）等情，被告何俊成前
      因違反毒品危害防制條例案件，經臺灣臺南地方法院以10
      7年度訴字第913號判決判處有期徒刑10月、3月，又因竊
      盜案件，經本院以107年度簡字第1659號判決判處有期徒
      刑4月，復經本院108年聲字第38號裁定定應執行有期徒刑
      1年2月確定，於109年4月1日縮短刑期執行完畢，有其等
      之臺灣高等法院被告前案紀錄表2份可查，其等受有期徒
      刑之執行完畢後，5年以內故意再犯本件有期徒刑以上之
      罪，均為累犯。惟被告2人上開前科與本次所犯之罪罪質
      不同，本院斟酌司法院大法官釋字第775號解釋意旨，並
      依被告所應負擔之罪責裁量後，尚難認被告有何特別惡性
      或對刑罰反應力特別薄弱之情形，爰不引用刑法第47條之
      規定加重其刑。
    ㈢爰以行為人之責任為基礎，審酌被告2人未能保持理性自
      制，僅因誤解即持棍棒對告訴人作勢毆打，使告訴人因此
      感到害怕而報警處理，所為誠屬可議。又被告2人犯後均
      否認有何恐嚇之犯意，犯後態度亦非良好。另斟酌被告2
      人上開恐嚇行為之手段、期間短暫，兼衡渠等之犯罪動機
      、目的，暨被告蘇俊英自述國中畢業、家庭經濟狀況勉持
      ；被告何俊成則自述國中畢業，現從事漁業，父母均無業
      須給父母家用，未婚（見偵卷第11頁、本院易字卷第83頁
      ）等一切情狀，分別量處如主文所示之刑，並諭知易科罰
      金之折算標準，以示懲儆。
據上論斷，應依刑事訴訟法第299條第1項前段，判決如主文。
本案經檢察官蔡婷潔提起公訴，檢察官鍾葦怡到庭執行職務。
中    華    民    國   111    年    2     月    25    日
                  刑事第一庭    法  官  王奕華
以上正本證明與原本無異。
如不服本判決應於收受判決後20日內向本院提出上訴書狀，並應
敘述具體理由。其未敘述上訴理由者，應於上訴期間屆滿後20日
內向本院補提理由書(均須按他造當事人之人數附繕本)「切勿逕
送上級法院」。
中    華    民    國  111    年    2    月    25    日
                                書記官  董明惠
中華民國刑法第305條：
以加害生命、身體、自由、名譽、財產之事恐嚇他人，致生危害
於安全者，處二年以下有期徒刑、拘役或九千元以下罰金。